臺灣南投地方法院民事簡易裁定
111年度埔簡字第132號
原      告  洪雅玲  
被      告  鄧釧堂  


上列當事人間請求遷讓房屋等事件，本院裁定如下：
    主  文
原告應於本裁定送達後7日內，補繳第一審裁判費新臺幣2萬6,88
4元；惟原告如能查報門牌號碼南投縣○○鎮○○街0○0號7樓之2房屋
之交易現值或經有鑑定資格之鑑價公司所為之鑑價資料，且該交
易現值或鑑價資料較本院所核定訴訟標的價額為低者，則以該交
易現值或鑑價資料為本件遷讓房屋訴訟標的價額，依民事訴訟法
第77條之13所定費率計算裁判費，並補繳裁判費，逾期未繳，即
駁回其訴。
    理  由
一、因財產權而提起民事訴訟，應依民事訴訟法第77條之13規定
    繳納裁判費，此為起訴必備之程式；又訴訟標的之價額，由
    法院核定。核定訴訟標的之價額，以起訴時之交易價額為準
    ；無交易價額者，以原告就訴訟標的所有之利益為準。法院
    因核定訴訟標的之價額，得依職權調查證據。以一訴主張數
    項標的者，其價額合併計算之；但所主張之數項標的互相競
    合或應為選擇者，其訴訟標的價額，應依其中價額最高者定
    之（民事訴訟法第77條之1第1項至第3項）。原告之訴不合
    程式者，法院應以裁定駁回之，但其情形可以補正者，審判
    長應定期間命其補正（民事訴訟法第249條第1項第6款）。
    前揭規定，於簡易訴訟程序亦有適用（民事訴訟法第436條
    第2項）。房屋所有人對無權占有人請求遷讓交還房屋之訴
    ，應以房屋起訴時之交易價額，核定其訴訟標的之價額。稅
    務機關核定之房屋課稅現值，非當然與市價相當，法院仍應
    調查，以核定訴訟標的之價額。又所謂交易價額，係指客觀
    上市場交易價額而言，法院於核定房屋交易價值時，尚需參
    酌該房屋坐落位置、面積、結構、新舊及鄰近房屋交易價額
    等資料，必要時並得命提出鑑定報告。
二、本件原告起訴聲明第1項請求被告應將門牌號碼南投縣○○鎮○
    ○街0○0號7樓之2房屋（下稱系爭房屋）騰空返還原告，及訴
    之聲明第2項前段請求給付租金新臺幣（下同）4萬元，是原
    告請求被告遷讓系爭房屋，該部分訴訟標的價額應以房屋起
    訴時之交易價額為斷，然原告未提出相關交易價額資料（如
    鑑價機構之鑑價報告、近期買賣成交價格、實價登錄交易價
    格等），致本院無法核定訴訟標的價額。又本院參酌系爭房
    屋相近樓層於民國104至106年當時交易之實價登錄價格在30
    2萬至310萬元，有內政部不動產交易實價查詢為證，足見系
    爭房屋加計原告請求之租金，本件原告所受利益至少為306
    萬元；至於訴之聲明第2項後段「自111年5月10日至遷讓房
    屋之日止，按月給付4萬元」部分，原告已表明係請求相當
    於租金之不當得利，核其性質屬附帶請求，依民事訴訟法第
    77條之2第2項規定，不併算其價額。爰定期命原告補正如主
    文所示，並自行依民事訴訟法第77條之13所定費率，扣除已
    繳裁判費4,410元，補繳不足之裁判費。倘原告未能查報，
    本院則以306萬元核定為本件訴訟標的價額，應徵第一審裁
    判費3萬1,294元，扣除原告於起訴時已繳4,410元後，尚應
    補繳第一審裁判費2萬6,884元，倘逾期未補繳，即裁定駁回
    原告之訴。
三、依民事訴訟法第436條第2項、第249條第1項第6款，裁定如
    主文。
中　　華　　民　　國　　111 　年　　8 　　月　　23　　日
                  埔里簡易庭  法  官  鄭煜霖
以上為正本係照原本作成。
如不服本裁定關於核定訴訟標的價額部分，應於裁定送達後10日
內向本院提出抗告狀，並繳納抗告費新臺幣1,000 元；其餘關於
命補繳裁判費部分，不得抗告。
中　　華　　民　　國　　111 　年　　8 　　月　　23　　日
      　　　　　　　　　　　　書記官  詹書瑋